【裁判字號】    92,重訴,21
【裁判日期】    920408
【裁判案由】    
【裁判全文】
臺灣士林地方法院民事判決  九十二年度重訴字第二一號
    原      告  乙○○
    被      告  甲○○
右當事人間請求給付借款事件，本院判決如左：
    主    文
被告應給付原告新台幣柒佰萬元，及自民國九十一年十一月二十八日起至清償日止，
按年息百分之五計算之利息。
訴訟費用由被告負擔。
本判決於原告以新台幣貳佰拾萬肆仟元供擔保後，得假執行；但被告如於假執行
程序實施前，以新台幣柒佰萬元為原告預供擔保後，得免為假執行。
    事實及理由
一、本件原告起訴主張：被告於民國（下同）八十九年三月二十六日與原告簽訂投資
    協議書，約定原告投資新台幣（下同）七百萬元予被告，以取得被告經營之公司
    （即國殿工程股份有限公司，下稱國殿公司）股權百分之十。惟原告嗣後發覺投
    資案有弊，於同年六月間，經與被告協商，雙方同意解除投資協議之契約，被告
    同意返還原告投資款七百萬元，並簽發票載發票日分別為九十年二月二十八日、
    九十年五月三十一日，面額各為三百五十萬元之支票予原告，約定按照票期給付
    款項，惟該二紙支票經提示均退票，為此，依兩造解除契約之約定、民法第二百
    五十九條及第一百七十九條不當得利等法律關係，提起本訴，聲明求為判決命：
    （一）被告應給付原告七百萬元，及自起訴狀繕本送達翌日起至清償日止，按年
    息百分之五計算之利息，（二）願供擔保請准宣告假執行等語。
二、被告則辯稱：（一）投資協議並未解除，是原告違約在先，原告跟被告表示要退
    股，應該是八十九年十月間，被告有跟原告表示，投資的股金已支應到案子裡面
    ，原告如要退出，被告願意另外找人買其股權，原告太太向被告太太說如果沒有
    開支票給他，回去沒有安寧日子可過，才會簽發兩張支票，原沒有押日期，因原
    告太太表示這樣等於沒開，所以被告推算可以找到買主的時間，才寫上日期，並
    有聲明支票不能提示，簽發兩張支票的意思是保證會幫原告處理股權的意思，不
    是直接用來退還股款，後來原告在九十年五月初到被告辦公室去鬧，被告有告原
    告毀損，後又撤回，因原告將支票提示，使被告信用受損，後來買主也打退堂鼓
    ，投資的案子還在進行中，必須要找到貸款的來源，才能繼續；（二）國殿公司
    國內資本額是三百萬元，但印尼的案子是個案，如果原告要求把錢退回，應就印
    尼個案進行清算云云，聲明求為判決：（一）原告之訴駁回，（二）如受不利益
    判決，願供擔保請准宣告免為假執行。
三、原告主張其與被告於八十九年三月二十六日簽訂投資協議書，約定原告投資七百
    萬元予被告，以取得被告經營之國殿公司股權百分之十之事實，業據提出投資協
    議書為證，並為被告所不爭執，原告此部份主張堪信為真。
四、原告復主張嗣後系爭投資協議，經兩造協商，同意解除，被告同意返還原告投資
    款七百萬元，並簽發票載發票日分別為九十年二月二十八日、九十年五月三十一
    日，面額各為三百五十萬元之支票予原告，約定按照票期給付款項，惟該二紙支
    票經提示均退票等情，並提出支票暨退票理由單二份為證，被告雖不爭執該二紙
    支票為其所簽發，惟否認有與原告解除投資協議之事實，並以前詞置辯。茲就兩
    造主要爭執要點，分述如下：
（一）關於被告辯稱系爭二紙支票，原未簽發日期，因原告太太之說詞，所以推算找
      到買主的時間，才會簽發日期，並有聲明支票不能提示，支票是保證幫原告處
      理股權的意思，不是是直接用來退還股款乙節，為原告所否認，原告並主張是
      被告自己評估什麼時候可以給錢，才自己簽發該二紙支票的票期，當初是講好
      按票期返還投資款，並非說找人買股權，原來還說可以提早等語。按，當事人
      主張有利於己之事實，就其事實有舉證之責任，民事訴訟法第二百七十七條定
      有明文。又事實有常態與變態之分，其主張常態事實者無庸負舉證責任，反之
      ，主張變態事實者，則須就其所主張之事實負舉證責任（最高法院八十六年度
      台上字第八九一號判決要旨參照）。而稱支票者，謂發票人簽發一定之金額，
      委託金融業者於見票時，無條件支付與受款人或執票人之票據，為票據法第四
      條第一項所明文，是以支票之交付作為支付工具，以代現金之給付，屆期提示
      付款，係屬常態，被告抗辯主張其交付系爭支票予原告，有聲明不能提示，是
      保證處理股權，並非用來退還股款云云，即屬變態之事實，揆諸前揭說明，自
      應由被告就此變態之事實負舉證責任。而被告既經營公司，從事商業活動，衡
      情，對於前述支票之法律性質，當無不知之理，而其又未能舉出確切之證據證
      明其抗辯主張之變態事實，其此部份抗辯即難憑採。足見兩造係於簽訂系爭投
      資協議書後，為處理原告退出投資關係，而由被告簽發上開二紙、合計面額與
      原告投資款相同之支票予原告，準此，原告主張兩造合意解除投資協議，並約
      定簽發支票返還投資款等情，應堪信為真。
（二）被告雖又辯稱如原告要求把錢退回，應就投資之國殿公司印尼個案進行清算云
      云，惟兩造就處理原告退出投資關係之事宜，已為前述之約定，自應依約定之
      內容履行，被告此部份抗辯自亦不足採。
五、按，契約解除時，當事人雙方回復原狀之義務，除法律另有規定或契約另有訂定
    外，由他方所受領之給付物，應返還之，受領之給付為金錢者，應附加自受領時
    起之利息償還之。民法第二百五十九條第一款、第二款定有明文。兩造於簽訂系
    爭投資協議後，合意解除投資協議，並約定簽發上開支票返還投資款，自應依約
    定履行，而系爭支票均未兌現，已如前述，從而，原告本於解除系爭投資協議之
    約定，請求被告給付七百萬元，及自起訴狀繕本送達翌日起，至清償日止，按年
    息百分之五計算之利息，為有理由，應予准許。至於原告主張其他法律關係部份
    ，因其同一聲明之請求，已經准許，其他法律關係部份，即無再予審究之必要，
    附此敘明。
六、兩造分別陳明願供擔保，請求宣告假執行或免為假執行，經核，均無不合，爰分
    別酌定相當之擔保金額，予以准許。
七、本件事證已明，兩造其餘攻擊防禦方法，於判決結果不生影響，爰不一一詳予論
    述，併為說明。
八、據上論結：本件原告之訴為有理由，依民事訴訟法第七十八條、第三百九十條第
    二項、第三百九十二條，判決如主文。
中      華      民      國    九十二    年      四      月      八      日
                                    臺灣士林地方法院民事第二庭
~B法      官  施月燿
右為正本係照原本作成
如對本判決上訴須於判決送達後廿日內向本院提出上訴狀
中      華      民      國    九十二    年      四      月      八      日
~B法院書記官


司法院資訊處製作；財團法人民間司法改革基金會備份。
